【裁判字號】    95,易,1380
【裁判日期】    950623
【裁判案由】    偽造文書
【裁判全文】
臺灣臺中地方法院刑事判決             95年度易字第1380號
公訴人  臺灣臺中地方法院檢察署檢察官
被  告  乙○○
上列被告因偽造文書案件，經檢察官聲請簡易判決處刑（95年度
偵字第5996號），本院台中簡易庭認不宜以簡易判決處刑，應適
用通常程序審判，再經本院合議庭裁定由受命法官獨任進行簡式
審判程序，本院判決如下：
    主  文
乙○○連續行使偽造私文書，累犯，處有期徒刑伍月，如易科罰
金，以參佰元折算壹日，如附表所示偽造之「甲○○」簽名、指
印均沒收。
    犯罪事實及理由
一、犯罪事實：乙○○前因偽造文書案件，經本院判處有期徒刑
    3月確定，甫於民國91年3月19日執行完畢，猶不知悛悔，於
    民國94年4月16日上午4時30分，因涉嫌竊取丙○○所有之車
    牌號碼3V-5898號自小客車，在臺中市○區○○路57號前為
    警查獲，其為逃避員警追查，竟基於偽造署押及行使偽造私
    文書之概括犯意，(一)先於94年4月16日上午6時10分許，冒
    用其弟甲○○之名義，在如附表編號一所示之搜索、扣押筆
    錄上偽造「甲○○」之簽名及指印，並接續於同日上午6時
    30分許起，在臺中市警察局第二分局應訊時，在如附表編號
    二至九所示之文件上，偽造如「甲○○」之簽名及指印，並
    將前開如附表二、三所示之逮捕通知書及權利告知書，接續
    交予承辦之員警而行使之，用已表示收受各該私文書。嗣乙
    ○○於同日下午移送臺灣臺中地方法院檢察署，復於同日下
    午18時10分經檢察官訊問後，接續在如附表編號十所示之訊
    問筆錄上偽造「甲○○」之簽名，均足以生損害於甲○○及
    刑事偵查機關文書製作及偵查犯罪之正確性。（二）乙○○
    次於同年月28日下午15時30分至臺灣臺中地方法院檢察署接
    受訊問時，承前之概括犯意，在如附表編號十一所示之訊問
    筆錄上偽造「甲○○」簽名，亦足以生損害於甲○○及刑事
    偵查機關文書製作及偵查犯罪之正確性。（三）同年6月1日
    ，乙○○前往臺中市警察局第二分局文正派出所領回前開涉
    案之自小客車時，復承前之概括犯意，接續於如附表編號十
    二、十三所示之調查筆錄及贓物認領保管單上偽造「甲○○
    」之簽名、指印，並將前開附表編號十三所示之贓物認領保
    管單，交予承辦之員警而行使，用已表示收受各該私文書，
    足以生損害於甲○○及警察機關文書製作之正確性。
二、前揭犯罪事實，業據被告乙○○坦承不諱，核與證人甲○○
    於警詢中證述情節相符，並有如附表所示之文件、內政部警
    政署刑事警察局94年8月5日刑紋字第0940119226號函在卷可
    稽，足認被告之自白與事實相符，事證明確，被告犯行堪予
    認定。
三、按刑法上之「署押」，係指於紙張或物體上簽署之姓名或其
    他符號，以表示其承認所簽署文書之效力，與印文有同一效
    力，而以捺指印以代替簽名者，偽造之指印亦屬偽造署押。
    次按，刑法上之偽造署押罪，係指單純偽造簽名、畫押而言
    ，若在制式之書類上偽造他人簽名，已為一定意思表示，具
    有申請書或收據等類性質者，則係犯偽造文書罪。查本案被
    告在附表編號二、三、十三之逮捕通知書、權利告知書、贓
    物認領保管單據之被通知人簽章欄、被告知人簽章欄、具領
    人簽章欄上偽造「甲○○」之署押，依其內容分別足以表示
    其係偽以「甲○○」名義，出具證明被冒名人已經收受權利
    告知書、逮捕通知書，已為警察機關依法逕行逮捕及被告知
    罪名及必須接受偵訊，並可以行使緘默、選任辯護人及請求
    調查有利證據等權利，以及已將前揭自小客車領回保管之意
    ，自屬刑法第210條所稱之私文書，雖該私文書係警察機關
    事先印製，然此不過為便利之措施，被告明知其內容，自可
    決定是否簽署，既仍執意冒名應訊而在其上偽造署押，該事
    先印就之內容即為被告採為自己之一定意思表示而為私文書
    ，此與事先在印妥內容之收據上偽簽他人姓名之情形，無分
    軒輊，自屬刑法第210條所稱之私文書。至被告在其餘附表
    編號一及編號四至十二所示之文件上之簽名、捺指印，性質
    上僅屬居於受通知者之地位而為簽署，係單純以印文、署押
    之方式表現承認某項事實，而非與其所表現之物體相結合，
    而具有一定文書性，故本身尚不能表示係有製作何種文書之
    意思，與前述收受情形尚非相同，自難認應成立刑法第210
    條之偽造私文書罪，而僅能論以同法第217條之偽造署押罪
    。
四、核被告所為，於附表編號二、三、十三所示之權利告知書、
    逮捕通知書、贓物認領保管單據上偽造「甲○○」署押並持
    以行使部分，均係犯刑法第216條、第210條之行使偽造私文
    書罪；就偽簽「甲○○」姓名及捺指印於附表一及四至十二
    所示其餘文件上之行為，係犯刑法第217條之偽造署押罪。
    被告在權利告知書、逮捕通知書、贓物認領保管單據上偽造
    署押之行為，為偽造私文書之部分行為；偽造私文書後復持
    以行使，其偽造之低度行為，為行使之高度行為所吸收，均
    不另論罪。再被告就犯罪事實欄 (一)（三)部分，先後偽以
    「甲○○」名義，偽造署押及行使偽造文書部分，顯係利用
    同一冒名應訊之機會，在同一時段分別基於偽造署押及行使
    偽造私文書之犯意下，所為之接續數行為，各僅侵害一個法
    益，各僅應論以單純一罪。又被告先後於如犯罪事實欄（一
    ）（二）（三）所示之偽造署押犯行，以及如犯罪事實欄（
    一）（三）所示行使偽造私文書犯行，時間緊接，手段相同
    ，並觸犯罪構成要件相同之罪名，顯係基於概括之犯意反覆
    為之，均屬連續犯，均應分別依刑法第56條規定以偽造署押
    罪及偽造私文書罪論，並加重其刑。被告所犯前開連續行使
    偽造私文書罪、連續偽造署押罪，均係為達成「冒甲○○之
    名應訊、避免遭查緝」之目的所為，彼此間具有方法、目的
    之牽連關係，為牽連犯，依刑法第55條規定從一重之行使偽
    造私文書罪處斷。公訴人雖僅就被告偽造署押部分起訴，惟
    前揭行使偽造私文書部分與起訴部分有實質上一罪之關係，
    本院自應併予審究。又被告有前揭刑案執行情形，此有臺灣
    高等法院被告前案紀錄表在卷可稽，其於5年內再犯有期徒
    刑以上之罪，為累犯，依刑法第47條規定加重其刑，並遞加
    重之。審酌被告犯罪之動機、目的、手段尚稱平和，冒用他
    人名義應訊，將有使他人莫名遭受刑事訴追之可能，對遭冒
    名者之危害甚深，惟其犯罪後已坦承犯行，態度尚稱良好等
    一切情狀，量處如主文所示之刑，並諭知易科罰金之折算標
    準，以示懲儆。如附表所示偽造「甲○○」名義之簽名及指
    印，不問屬於犯人與否，均應依刑法第219條規定諭知沒收
    。
據上論斷，依刑事訴訟法第452條、第273條之1、第299條第1項
前段，刑法第56條、第216條、第210條、第217第1項、第55條、
第47條、第41條第1項、第219條，罰金罰鍰提高標準條例第1條
前段、第2條，判決如主文。
中    華    民    國    95    年    6     月    23    日
                  刑事第二庭    法  官  郭書豪
上正本證明與原本無異。
如不服本判決，應於送達後十日內向本院提出上訴狀（須附繕
本），上訴於臺灣高等法院臺中分院。
中    華    民    國    95    年    6     月    23    日
                                書記官  陳美虹
附表：
┌──┬──────────────────┬───────────┐
│編號│             文件名稱               │ 偽造簽名、指印之數量 │
├──┼──────────────────┼───────────┤
│ 1  │ 臺中市警察局第二分局搜索扣押筆錄   │甲○○簽名、指印各3枚 │
│    │ 時間：94年4月16日6時10分至6時30分  │                      │
├──┼──────────────────┼───────────┤
│ 2  │ 臺中市警察局第二分局逮捕通知書     │甲○○簽名、指印各1枚 │
├──┼──────────────────┼───────────┤
│ 3  │ 臺中市警察局第二分局刑事組權利告知 │甲○○簽名、指印各1枚 │
│    │ 書時間：94年4月16日6時             │                      │
├──┼──────────────────┼───────────┤
│ 4  │ 臺中市警察局第二分局扣押物品目錄表 │甲○○簽名、指印各1枚 │                      │
├──┼──────────────────┼───────────┤
│ 5  │ 竊盜案現場圖                       │甲○○簽名、指印各1枚 │
├──┼──────────────────┼───────────┤
│ 6  │ 竊盜案查獲之自小客車照片           │甲○○簽名、指印各1枚 │
├──┼──────────────────┼───────────┤
│ 7  │ 甲○○口卡片                       │甲○○簽名、指印各1枚 │
├──┼──────────────────┼───────────┤
│ 8  │ 丙○○口卡片                       │甲○○簽名、指印各1枚 │
├──┼──────────────────┼───────────┤
│ 9  │ 臺中市警察局第二分局文正派出所訊問 │甲○○簽名3枚、指印8枚│
│    │ （調查）筆錄                       │                      │
│    │ 時間：94年4月16日6時30分至7時5分   │                      │
├──┼──────────────────┼───────────┤
│ 10 │ 臺灣臺中地方法院檢察署訊筆錄       │甲○○簽名1枚         │
│    │ 時間：94年4月16日1分至6時10分      │                      │
├──┼──────────────────┼───────────┤
│ 11 │ 臺灣臺中地方法院檢察署訊筆錄       │甲○○簽名1枚         │
│    │ 時間：94年4月28日15時10分至15時31分│                      │
├──┼──────────────────┼───────────┤
│ 12 │ 臺中市警察局第二分局調查筆錄       │甲○○簽名1枚、指印4  │
│    │ 時間：94年6月1日4時30分至4時55分   │枚                    │
├──┼──────────────────┼───────────┤
│ 13 │ 贓物認領保管單                     │甲○○簽名、指印各1枚 │
└──┴──────────────────┴───────────┘


司法院資訊處製作；財團法人民間司法改革基金會備份。
